臺灣臺南地方法院刑事判決　　　　　　　 96年度訴字第751號
公　訴　人　臺灣臺南地方法院檢察署檢察官
被　　　告　乙○○
上列被告因違反毒品危害防制條例案件，經檢察官提起公訴（96
年度毒偵字第1230號），被告就被訴事實為有罪之陳述，本院裁
定由受命法官獨任進行簡式審判程序，判決如下：
    主    文
乙○○施用第一級毒品，累犯，處有期徒刑壹年肆月。扣案之第
一級毒品海洛因壹包（淨重零點零公克）沒收銷燬之，海洛因
包裝袋壹只（重零點壹柒公克）沒收。
    事    實
一、乙○○前因施用毒品案件，經本院以八十八年度毒聲字第六
    五二號裁定送強制戒治後，於民國八十八年九月十日停止強
    制戒治，所餘期間付保護管束，而於八十九年三月二日保護
    管束期滿視為強制戒治執行完畢，並由臺灣臺南地方法院檢
    察署檢察官以八十九年度戒毒偵字第一六五號為不起訴處分
    確定。
二、乙○○復因施用第一級毒品案件，經臺灣高等法院臺南分院
    以九十三年度上訴字第一○三八號判處有期徒刑一年二月確
    定，於九十四年十一月十四日縮短刑期執行完畢（構成累犯
    ）；再因施用第一級毒品案件，經本院以九十五年度訴字第
    一四六○號判處有期徒刑一年四月，嗣於九十六年一月二日
    確定（不構成累犯）。
三、詎乙○○仍未戒除毒癮，復基於反覆施用第一級毒品海洛因
    之犯意，自九十五年十一月二十九日起至九十六年四月三日
    某時止，在臺南縣楠西鄉○○路一一六號住處，以摻水注射
    之方式，施用第一級毒品海洛因數次。嗣於九十六年四月四
    日十六時四十分許，乙○○因另案遭通緝為警查獲，並扣得
    其所有之海洛因一包（淨重零點零三公克，包裝袋重零點一
    七公克），且經採尿送驗後，結果呈嗎啡陽性反應，始悉上
    情。
四、案經臺南縣警察局玉井分局報告臺灣臺南地方法院檢察署檢
    察官偵查起訴。
    理    由
一、本件係經被告乙○○於本院當庭表示認罪，而以簡式審判程
    序加以審理，有本院九十六年六月二十日準備程序筆錄及審
    判筆錄附卷足憑，則依據刑事訴訟法第二百七十三條之二、
    第一百五十九條第二項之規定，不適用傳聞法則有關限制證
    據能力之相關規定，合先敘明。
二、上開犯罪事實，有以下證據可證：
  (一)被告乙○○之自白；
  (二)尿液送驗對照表一份（見警卷第十二頁）；
  (三)長榮大學九十六年五月十日尿液驗確認報一份（見九十六年
    度毒偵字第一二三○號卷第十八頁）。
  (四)扣案之毒品經送鑑定，確屬第一級毒品海洛因無訛，此有法
    務部調查局九十六年四月二十九日調科壹字第○九六二三○
    三八一四○號鑑定書一份在卷可稽（見九十六年度毒偵字第
    一二三○號卷第十二頁）。
三、核被告所為，係犯毒品危害防制條例第十條第一項之施用第
    一級毒品罪；其持有第一級毒品海洛因之低度行為，為進而
    施用之高度行為所吸收，不另論罪。按刑法修正後犯罪行為
    人多次施用毒品之犯行，在法律評價上可適度充實接續犯、
    集合犯及複行為犯等包括一罪之概念，而依個案具體情形論
    之（參照九十五年五月臺灣高等法院暨所屬法院因應新修正
    刑法施行座談會研討結論）。復按依一般社會通念，特定犯
    罪行為具有反覆實施之特性，立法者於制定刑罰法律之初，
    亦已認知該種行為類型之反覆性，而有意藉由法條中客觀構
    成要件之行為要素，涵括上開具有反覆實施特性之數個犯罪
    行為，仍僅接受一次刑法之評價為已足，此即學理上「包括
    一罪」之概念，而施用毒品犯罪通常極易成癮，一旦身染毒
    癮，即有於短時內密集施用之傾向，是此種犯罪類型本身即
    具有反覆實施之特性，此參諸毒品危害防制條例對於施用毒
    品者，另施予觀察、勒戒或強制戒治等戒除毒癮之保安處分
    ，即可自明，是此種反覆多次施用毒品犯行應列入「集合犯
    」範疇而論以包括一罪。而被告自九十五年十一月二十九日
    起，至九十六年四月三日某時止，施用第一級毒品海洛因多
    次，犯罪行為甚屬密集，顯見被告確有施用毒品習慣，其所
    為應論以「集合犯」型態，為「包括一罪」，僅受一次之刑
    法評價。又被告有如事實欄二所示之犯罪科刑及執行紀錄，
    於九十四年十一月十四日縮短刑期執行完畢，此有臺灣高等
    法院被告前案紀錄表一份在卷可按，其於有期徒刑執行完畢
    後五年內故意再犯本件有期徒刑以上之罪，為累犯，應依刑
    法第四十七條第一項規定加重其刑。爰審酌被告施用毒品之
    犯行，在性質上乃屬對自我身心健康之自戕行為，尚未嚴重
    破壞社會秩序、侵害他人權益，然其前因施用毒品經送強制
    戒治及判刑確定後，猶不思戒絕革除惡習，再為本件犯罪，
    顯未因前所受之強制戒治或判刑確定而記取教訓，及被告犯
    後坦承犯行，態度良好，並其犯罪之動機、目的、手段等一
    切情狀，量處如主文所示之刑，以資懲儆。
四、扣案之第一級毒品海洛因一包（淨重零點零三公克），屬毒
    品危害防制條例第二條第二項第一款所列之第一級毒品，不
    論屬於被告與否，應依毒品危害防制條例第十八條第一項前
    段宣告沒收銷燬之。至扣案海洛因空包裝袋一只（重零點一
    七公克），為被告所有且供施用毒品所用之物，亦據被告供
    承在卷，爰依刑法第三十八條第一項第二款之規定，予以宣
    告沒收。至於被告施用毒品海洛因之注射針筒均拋棄，為免
    日後執行之困難，免不予宣告沒收，併此敘明。
據上論斷，應依刑事訴訟法第二百七十三條之一第一項、第二百
九十九條第一項前段，毒品危害防制條例第十條第一項、第十八
條第一項前段，刑法第十一條前段、第四十七條第一項、第三十
八條第一項第二款，判決如主文。
本案經檢察官甲○○到庭執行職務。
中　　華　　民　　國　　96　　年　　7 　　月　　2 　　日
                      刑事第二庭  法  官  徐文瑞
以上正本證明與原本無異。
如不服本判決，應於判決送達後十日內向本院提出上訴狀（應附
繕本）。
                                  書記官  李佩珊
中　　華　　民　　國　　96　　年　　7 　　月　　3 　　日
附錄法條：
毒品危害防制條例第10條第1項
施用第一級毒品者，處六月以上五年以下有期徒刑。
